臺灣板橋地方法院刑事判決　　　　　　 100年度訴字第2017號
公　訴　人　臺灣板橋地方法院檢察署檢察官
被　　　告　張清山
選任辯護人　謝維仁律師
上列被告因違反毒品危害防制條例案件，經檢察官提起公訴（10
0 年度偵字第7164號），本院判決如下：
    主  文
張清山犯如附表所示之罪，各處如附表所示之刑。應執行有期徒
刑年拾月，併科罰金新臺幣萬元，罰金如易服勞役以新臺幣
壹仟元折算壹日。未扣案之行動電話壹具（內含0000000
000號門號ＳＩＭ卡壹張）沒收，如全部或一部不能沒收時，
追徵其價額；未扣案之現金新臺幣仟元沒收，如全部或一部不
能沒收時，以其財產抵償之。
    事  實
一、張清山明知甲基安非他命係屬毒品危害防制條例第2 條第2
    項第2 款所明定列管之第二級毒品，不得販賣、持有，仍基
    於販賣第二級毒品甲基安非他命以牟利之犯意，使用000000
    0000號行動電話門號，而分別為下列販賣甲基安非他命之行
    為：
(一)、於民國100 年1 月4 日15時41分許，以其所使用之上開行動
    電話門號，與曾淑芬向他人借用之0000000000號行動電話門
    號通話聯繫毒品交易事宜後，於同日20時35分許，在新北市
    ○○區○○街1 段之「柑園國小」對面之某便利商店，以新
    臺幣（下同）500 元之價格，販賣0.1 公克之甲基安非他命
    與曾淑芬，並取得曾淑芬所交付之500 元現金（犯罪事實(一)
    ）。
(二)、於100 年1 月8 日16時3 分許，以其所使用之上開行動電話
    門號，與曾淑芬向他人借用之0000000000號行動電話門號通
    話聯繫毒品交易事宜後，於同日16時39分許，在新北市鶯歌
    區之「建國國小」附近，以2500元之價格，販賣0.8 公克之
    甲基安非他命與曾淑芬，並取得曾淑芬所交付之2500元現金
    （犯罪事實(二)）。
二、嗣經警對於上開門號實施通訊監察後，於100 年2 月24日17
    時50分許，在新北市○○區○○路與育英街口為警查獲，並
    扣得與本案無關之注射針筒4 支，始悉上情。
三、案經新北市政府警察局土城分局移送臺灣板橋地方法院檢察
    署檢察官偵查起訴。
    理  由
壹、證據能力之說明：
一、按被告以外之人於審判外之言詞或書面陳述，除法律有規定
    者外，不得作為證據。刑事訴訟法第159 條第1 項定有明文
    。惟因檢察官代表國家偵查犯罪、實施公訴，必須對於被告
    之犯罪事實負舉證之責，依法其有訊問被告、證人及鑑定人
    之權，證人、鑑定人且須具結，而實務運作時，偵查中檢察
    官向被告以外之人所取得之陳述，原則上均能遵守法律規定
    ，不致違法取供，其可信性極高，為兼顧理論與實務，乃於
    修正刑事訴訟法時，增列第159 條之1 第2 項規定：「被告
    以外之人於偵查中向檢察官所為之陳述，除顯有不可信之情
    況者外，得為證據。」經查，證人曾淑芬、廖志偉、林志偉
    及陳健至於偵查中所為之陳述，均係被告以外之人於審判外
    之言詞陳述，惟從證人4 人陳述時之客觀情狀觀之，渠等於
    偵查中受訊問時均已具結擔保其證言之真實性並均證述明確
    ，且證述內容均與本件犯罪事實有相當之關聯性，又查無證
    據足認證人4 人有受違法訊問等顯不可信或其他不適當之情
    況發生，當事人及辯護人復未爭執證人4 人於偵查中所為言
    詞陳述之證據能力，揆諸同法第159 條之1 第2 項規定，證
    人4 人於偵查中所為之言詞陳述，自均有證據能力。
二、次按，被告以外之人於審判外之陳述，雖不符前4 條（即第
    159 條之1 至第159 條之4 ）之規定，而經當事人於審判程
    序同意作為證據，法院審酌該言詞陳述或書面陳述作成時之
    情況，認為適當者，亦得為證據。當事人、代理人或辯護人
    於法院調查證據時，知有第159 條第1 項不得為證據之情形
    ，而未於言詞辯論終結前聲明異議者，視為有前項之同意。
    刑事訴訟法第159 條第1 項、第159 條之5 分別定有明文。
    此係因傳聞法則的重要理論依據，在於傳聞證據未經當事人
    之反對詰問予以核實，乃予排斥。惟若當事人已放棄對原供
    述人之反對詰問權，於審判程式表明同意該等傳聞證據可作
    為證據，基於證據資料愈豐富，愈有助於真實發見之理念，
    此時，法院自可承認該傳聞證據之證據能力。經查，證人曾
    淑芬、廖志偉、林志偉及陳健至於警詢時所為之陳述，均係
    被告以外之人於審判外之言詞陳述，核其性質屬傳聞證據，
    惟當事人及辯護人於本院準備程式及審判期日對於證據能力
    均未予爭執，且迄至言詞辯論終結前亦未再聲明異議，本院
    審酌上開陳述作成時之一切情況，並無違法、不當或不宜作
    為證據之情事，且對於認定本件犯罪事實之存否有其必要性
    及關聯性，依刑事訴訟法第159 條之5 之規定，證人4 人於
    警詢時所為之言詞陳述，自亦均有證據能力。
三、復按，通訊監察錄音之譯文，僅屬依據監聽錄音結果予以翻
    譯之文字，固具文書證據之外觀，但實際上仍應認監聽所得
    之錄音帶或光碟，始屬調查犯罪所得之證物，此乃刑事訴訟
    法第165 條之1 第2 項所稱之證物，如其蒐證程式合法，並
    經合法調查，自具證據能力，故檢察官如提出通訊監察錄音
    之譯文為其證據方法，實乃以其監聽所得之錄音帶或光碟，
    為調查犯罪所得之證物，法院本應依刑事訴訟法第165 條之
    1 所列之方法調查，以判斷該錄音帶或光碟是否與通訊監察
    錄音之譯文相符，而監聽錄音製作之譯文，雖通常為偵查犯
    罪機關單方面製作，然若被告或訴訟關係人對其真實性並無
    爭執，經法院於審判期日提示譯文供當事人辨認、表示意見
    並為辯論者，程式自屬適法（最高法院97年度台上第5940號
    、95年度台上字第295 號、94年度台上字第4665號判決意旨
    參照）。經查，執行機關即移送機關新北市政府警察局土城
    分局針對0000000000號行動電話門號進行通訊監察，係分別
    依本院於99年11月1 日、99年12月24日、100 年1 月27日所
    核發之99年聲監字第1121號、99年聲監續字第1298號、100
    年聲監續字第105 號通訊監察書為之，通訊監察期間自99年
    11月3 日起至99年12月2 日止、99年12月31日起至100 年1
    月29日止、100 年1 月29日起至100 年2 月27日止，有上開
    通訊監察書3 份在卷可稽，合乎通訊保障及監察法所規範之
    法定要件，取證程式亦未見違法情事，又警方依前述通訊監
    察錄音製作之通訊監察譯文譯文，經本院於審判期日提示後
    ，當事人及辯護人對於譯文之真實性並無爭執，是各該通訊
    監察譯文自均有證據能力。
四、至本判決下列所引用認定犯罪事實之其他證據，並無證據證
    明係公務員違背法定程式所取得，且當事人於本院準備程式
    及審判期日時對於證據能力均未予爭執，迄至言詞辯論終結
    前亦未再聲明異議，本院審酌各該證據取得或作成時之一切
    情況，並無違法、不當或不宜作為證據之情事，依刑事訴訟
    法第158 條之4 反面解釋及同法第159 條之5 第1 項規定意
    旨，自均得作為證據。
貳、認定犯罪事實所憑之證據及理由：
一、上揭犯罪事實，業據被告張清山於偵查中、本院準備程式及
    審理時均自白不諱，亦據證人曾淑芬、廖志偉、林志偉及陳
    健至於警詢時證述綦詳，復於偵查中結證明確，證述情節始
    終一致，且與被告自白內容互核相符，並有0000000000號行
    動電話門號之通訊監察譯文、本院99年聲監字第1121號、99
    年聲監續字第1298號、100 年聲監續字第105 號通訊監察書
    各1 份在卷可稽，再觀諸上開通訊監察譯文之記載，無非係
    被告與證人曾淑芬談論販賣毒品之事宜，足資佐證證人曾淑
    芬所述歷次向被告購買毒品之情節均非無稽。
二、復按甲基安非他命等毒品，本無一定之公定價格，是其各次
    買賣之價格，當亦各有差異，或隨供需雙方之資力、關係之
    深淺、需求之數量、貨源之充裕與否、販賣者對於資金之需
    求程度，以及政府查緝之態度，進而為各種不同之風險評估
    ，而為機動性之調整，是其價格標準，自非一成不變，且販
    賣者從各種「價差」或「量差」或「純度」謀取利潤方式，
    亦有差異，然其所圖利益之非法販賣行為目的，則屬相同，
    並無二致。再依一般民眾之普遍認知，毒品價格非低、取得
    不易，且毒品交易向為政府查禁森嚴，重罰不寬貸，衡諸常
    情，倘非有利可圖，殊無必要甘冒持有毒品遭查獲、重罰之
    極大風險，無端親送至交易處所，或於自身住處附近交易毒
    品之理。經查，被告為智識正常之成年人，對於甲基安非他
    命價格昂貴，取得不易，毒品交易為政府檢警機關嚴予取締
    之犯罪，法律並就此懸有重典處罰，當知之甚稔，而被告與
    證人曾淑芬僅屬一般交往，倘無從中賺取差價或投機貪圖小
    利，豈有甘冒重典，依購入價格轉售之理？又被告亦於偵查
    中自承於賣出係爭甲基安非他命以此獲得免費施用毒品之利
    益（見偵查卷第104 頁），足見被告於犯罪事實欄所載之時
    、地販賣甲基安非他命時，主觀上均具有營利之意圖，灼然
    至明。
三、綜上所述，被告任意性之自白與事實相符，堪予採信。本案
    事證明確，被告犯行均堪認定，應依法論科。
、論罪科刑之依據：
一、所犯法條及罪數：
(一)、核被告犯罪事實(一)、(二)所為，均係犯毒品危害防制條例第4
    條第2 項之販賣第二級毒品罪。被告販賣甲基安非他命前，
    持有甲基安非他命之低度行為，均為販賣之高度行為所吸收
    ，均不另論罪。被告所犯上開2 罪間，認犯意各別，行為分
    殊，應予分論併罰。
二、刑之加減：
(一)、按犯毒品危害防制條例第4 條至第8 條之罪於偵查及審判中
    均自白者，減輕其刑，同條例第17條第2 項定有明文。考其
    立法意旨，無非係為使刑事案件儘速確定，鼓勵被告認罪，
    並節省司法資源，苟行為人於偵查及審判中均對自己之犯罪
    事實全部或主要部分為肯定供述之意，即符自白減輕其刑要
    件。而該條項所謂「於偵查及審判中均自白」者，係指行為
    人於偵查中歷次之陳述，曾經自白，且於各審級審判中歷次
    之陳述，曾經自白而言。舉凡刑事法律之解釋，不論為實體
    法或程式法，其最重要之原則迨為對行為人有利之原則。該
    條之規定，既為於偵查中及審判中均自白，而非於偵查及審
    判中之每次陳述均自白，則行為人在偵查及審判中之歷次陳
    述，各有1 次以上之自白，即已完全合致第17條第2 項規定
    之要件，不須歷次陳述均全部自白方有適用（臺灣高等法院
    暨所屬法院99年法律座談會刑事類提案第25號審查意見及研
    討結果參照）。又該條項所謂「偵查中之自白」既未明定限
    縮專指檢察官偵查中為限，而依現行刑事訴訟體制，刑事訴
    訟程式中之「偵查」，乃偵查機關就人犯之發現、確保、犯
    罪事實之調查，證據之發現、蒐集及保全為內容，以決定有
    無犯罪嫌疑，應否提起公訴之偵查機關活動。偵查機關有主
    體偵查機關與輔助偵查機關之分，檢察官乃偵查主體，司法
    警察官或司法警察則係偵查之輔助機關，此觀刑事訴訟法第
    228 條第1 項、第321 條之1 規定，均以檢察官為主體，而
    第229 條至第231 條之司法警察官或司法警察，則分別規定
    為「協助檢察官」、「應受檢察官之指揮」、「應受檢察官
    之命令」，即足明瞭。是上開「偵查中自白」之範圍，適用
    上應兼指司法警察官或司法警察實施之輔助偵查程式在內。
    司法警察官或司法警察就具體案件開始進行調查，並對犯罪
    嫌疑人製作調查筆錄時，為犯罪嫌疑人之被告如就犯罪嫌疑
    事實予以自白，應認其警詢自白，屬於偵查中自白之一環，
    而合於「偵查中自白」之要件。從而，被告就犯罪事實(一)、
    (二)之犯行，於偵查中及本院審理時均坦認不諱，自屬「偵查
    及審判中均自白」之情形，均應依毒品危害防制條例第17條
    第2 項規定遞減輕其刑。
(二)、次按，毒品危害防制條例第4 條第2 項販賣第二級毒品罪之
    法定刑為無期徒刑或7 年以上有期徒刑，得併科1000萬以下
    罰金，不可謂不重，惟被告販賣之甲基安非他命數量甚微，
    所得財物亦屬有限，客觀上之犯罪情節非屬極惡，其於本院
    審理時業坦承犯行，主觀上之惡性亦非嚴重，所生危害應非
    至鉅。是以綜觀本案販賣第二級毒品犯行之犯罪情狀，依司
    法院大法官會議釋字第263 號解釋、最高法院95年度台上字
    第788 號判決意旨，考量被告客觀之犯行與主觀之惡性，以
    及其犯罪所生結果，認犯罪之情狀尚有可憫恕之情，如科以
    最低度刑，縱依毒品危害防制條例第17條第2 項減輕其刑，
    ，仍嫌過重，爰依刑法第59條規定，就如犯罪事實(一)、(二)所
    示之罪均遞減輕其刑。
三、量刑審酌事由：
    爰審酌被告曾有多次違反毒品危害防制條例之前科紀錄（見
    卷附臺灣高等法院被告前案紀錄表），素行不端，仍不知警
    惕，貪圖蠅利，漠視法令之禁制而販賣甲基安非他命，對社
    會治安造成潛在之危險，兼衡其品行、智識程度、生活狀況
    、犯罪之動機、目的、手段、坦承犯行之犯罪後態度等一切
    情狀，各量處如主文所示之刑，並定其應執行之刑，以資懲
    儆。
四、沒收方面：
(一)、按毒品危害防制條例第19條第1 項規定，犯該條例第4 條至
    第9 條、第12條、第13條或第14條第1 項、第2 項之罪者，
    其供犯罪所用或因犯罪所得之財物，均沒收之，如全部或一
    部不能沒收時，追徵其價額或以其財產抵償之。此係採義務
    沒收主義，祇要是犯上開之罪，供犯罪所用或因犯罪所得之
    財物，且屬犯人所有者，即應依該規定沒收，並不以專供犯
    罪之用為限，亦不以沒收物業經扣案或尚未費失者為限（最
    高法院92年度台上字第2043號、93年度台上字第1360號、第
    1365號判決意旨參照）。又本條項規定性質上係沒收之補充
    規定。其屬於本條項所定沒收之標的，如得以直接沒收者，
    判決主文僅宣告沒收即可，不生「追徵其價額」或「以其財
    產抵償之」問題，須沒收之標的全部或一部不能沒收時，始
    生「追徵其價額」或「以其財產抵償之」選項問題。而「追
    徵其價額」或「以其財產抵償之」係屬兩種選項，分別係針
    對現行貨幣以外之其他財產與現行貨幣而言。詳言之，本規
    定所稱「追徵其價額」者，係指所沒收之物為金錢以外之其
    他財物而無法沒收時，因其實際價值不確定，應追徵其價額
    ，使其繳納與原物相當之價額，並無以其財產抵償之問題。
    倘嗣後追徵其金錢價額，不得結果而須以其財產抵償者，要
    屬行政執行機關依強制執行之法律之執行問題，即無不能執
    行之情形，自毋庸諭知「或以其財產抵償之」。如不能沒收
    之沒收標的為金錢時，因價值確定，判決主文直接宣告「以
    其財產抵償之」即可，不發生追徵價額之問題（最高法院99
    年度第5 次刑事庭會議決議(二)參照）。復按，販賣毒品所得
    之金錢，如能認定確係販賣毒品所得之款項，均應宣告沒收
    ，不以當場搜獲扣押者為限，亦不問其中何部分屬於成本，
    何部分屬於利潤（最高法院93年度台上字第2670號、96年度
    台上字第3724號判決意旨參照）。
(二)、經查，未扣案供作聯絡工具使用之行動電話1 具（內含0000
    000000號門號之SIM 卡1 張），係被告所有供犯本案販賣第
    二級毒品罪所用之物，業據其於本院審理時供明在卷（見本
    院100 年12月7 日審判筆錄第5 頁），並有上開門號之通訊
    監察譯文1 份在卷可佐，雖未扣案，但無證據證明已滅失，
    仍應依毒品危害防制條例第19條第1 項規定，於附表所示之
    販賣第二級毒品各罪之主文項下均併予宣告沒收，如全部或
    一部不能沒收時，追徵其價額。次查，被告販賣第二級毒品
    所得之財物，雖未扣案，但無證據證明已不存在，仍應依毒
    品危害防制條第19條第1 項規定，分別於如附表所示各罪之
    主文項下宣告沒收，如全部或一部不能沒收時，以其財產抵
    償之。至扣案之注射針筒4 支依檢察官所指之證據方法，均
    難認定與本案販賣第二級毒品犯行有涉，自無從在本案有罪
    判決之主刑下宣告沒收（最高法院94年度台上字第1227號判
    決意旨參照），附此敘明。
據上論斷，應依刑事訴訟法第299 條第1 項前段，毒品危害防制
條例第4 條第2 項、第17條第2 項、第19條第1 項，刑法第11條
、第59條、第43條第3 項、第51條第5 款、第7 款、第9 款，判
決如主文。
本案經檢察官陳建良到庭執行職務。
中    華    民    國   100    年    12    月    21    日
                  刑事第十八庭審判長法  官  朱 嘉 川
                                    法  官  周 宛 蘭
                                    法  官  羅 惠 雯
上列正本證明與原本無異。
如不服本判決，應於判決送達後10日內，向本院提出上訴書狀，
並應敘述具體理由；其未敘述上訴理由者，應於上訴期間屆滿後
20日內向本院補提理由書（均須按他造當事人之人數附繕本），
「切勿逕送上級法院」。
                                    書記官  許 育 菁
中    華    民    國   100    年    12    月    27    日
附錄本案論罪科刑法條全文：
毒品危害防制條例第4 條
製造、運輸、販賣第一級毒品者，處死刑或無期徒刑；處無期徒
刑者，得併科新臺幣2000萬元以下罰金。
製造、運輸、販賣第二級毒品者，處無期徒刑或7 年以上有期徒
刑，得併科新臺幣1000萬元以下罰金。
製造、運輸、販賣第三級毒品者，處5 年以上有期徒刑，得併科
新臺幣700 萬元以下罰金。
製造、運輸、販賣第四級毒品者，處3 年以上10年以下有期徒刑
，得併科新臺幣300 萬元以下罰金。
製造、運輸、販賣專供製造或施用毒品之器具者，處1 年以上7
年以下有期徒刑，得併科新臺幣100 萬元以下罰金。
前5 項之未遂犯罰之。
附表：
┌─────┬─────────────────────┐
│ 犯罪事實 │                主  文                    │
├─────┼─────────────────────┤
│如犯罪事實│張清山販賣第二級毒品，處有期徒刑年壹月拾月│
│欄一(一)所示│，併科罰金新臺幣貳萬元，罰金如易服勞役以新│
│          │臺幣壹仟元折算壹日。未扣案之行動電話壹具（│
│          │內含0000000000號門號ＳＩＭ卡壹張│
│          │）沒收，如全部或一部不能沒收時，追徵其價額│
│          │；未扣案之現金新臺幣伍佰元沒收，如全部或一│
│          │部不能沒收時，以其財產抵償之。            │
│          │                                          │
├─────┼─────────────────────┤
│如犯罪事實│張清山販賣第二級毒品，處有期徒刑貳年貳月，│
│欄一(二)所示│併科罰金新臺幣貳萬元，罰金如易服勞役以新臺│
│          │幣壹仟元折算壹日。未扣案之行動電話壹具（。│
│          │未扣案之行動電話壹具（內含00000000│
│          │一一號門號ＳＩＭ卡壹張）沒收，如全部或一部│
│          │不能沒收時，追徵其價額；未扣案之現金新臺幣│
│          │貳仟伍佰元沒收，如全部或一部不能沒收時，以│
│          │其財產抵償之。                            │
│          │                                          │
└─────┴─────────────────────┘